臺灣高等法院臺中分院刑事判決
111年度上易字第816號
上  訴  人  臺灣臺中地方檢察署檢察官
被      告  陳文祥



上列上訴人因被告竊盜案件，不服臺灣臺中地方法院111年度易
字第533號，中華民國111年4月29日第一審判決（起訴案號：臺
灣臺中地方檢察署110年度偵字第30553、37220號），提起上訴
，本院判決如下：
    主  文
原判決撤銷。
陳文祥犯如附表所示之罪，各處如附表主文欄所示之刑及沒收。
應執行有期徒刑柒月，如易科罰金，以新臺幣壹仟元折算壹日。
    事  實
一、陳文祥意圖為自己不法之所有，基於竊盜之犯意，分別為下
    列犯行：    
  ㈠於民國95年12月28日9時許，前往林進龍位於臺中縣○○市○○○
    路000巷00號(現址為臺中市○○區○○街000號)之住處，先自隔
    壁空屋攀爬至該住家遮雨棚，繼之開啟未上鎖之三樓房間窗
    戶，自該窗戶踰越進入住宅內(侵入住宅部分未據告訴)，徒
    手竊取林進龍所有之筆記型電腦1臺、XO酒品1瓶、金飾1批
    得手，再持之變賣得款新臺幣（下同）8萬元。嗣林進龍之
    配偶於同日17時20分許返家後發覺遭竊，經林進龍報警處理
    ，為警到場採集遺留在房間內床鋪旁矮櫃下之檳榔渣，經送
    鑑結果與陳文祥DNA-STR型別相符，而查獲上情。 
  ㈡於96年3月16日9時許，前往蔡益宗位於臺中市○○區○○路○段00
    0巷0○0弄00號之住處，先自隔壁施工空屋攀爬至該住處1樓
    ，再持路面撿拾之石塊打破1樓窗戶，自該窗戶踰越進入住
    宅內(侵入住宅部分未據告訴)，徒手竊取蔡益宗所有之鑽戒
    1只、紅寶石戒指1只、金項鍊2條、金戒指5只、金手鍊2條
    得手，再持之變賣得款10萬元。嗣蔡益宗於同日20時許返家
    後發覺遭竊，經報警處理，為警到場採集遺留在1樓洗衣機
    旁之菸蒂，經送鑑結果與陳文祥DNA-STR型別相符，而查獲
    上情。
    理  由
壹、證據能力方面
一、本判決所引用被告陳文祥（下簡稱被告）以外之人於審判外
    之陳述，檢察官、被告迄本院言詞辯論終結前均未聲明異議
    ，本院審酌上開證據資料作成時之情況，核無違法不當及證
    明力明顯過低之瑕疵，並與本案被告被訴之犯罪事實具有關
    連性，認以之作為證據應屬適當，依刑事訴訟法第159條之5
    規定，均有證據能力。
二、本判決所引用之非供述證據，查無違背法定程序取得之情形
    ，亦無證據證明有何偽造、變造之情事，經審酌與本案被告
    被訴之犯罪事實具有關連性，依刑事訴訟法第158條之4規定
    之反面解釋，均有證據能力。
貳、實體方面
一、認定犯罪事實所憑之證據及理由　　
　㈠訊據被告對上開犯罪事實坦承不諱，核與證人即告訴人林進
    龍、證人即被害人蔡益宗於警詢時之證述情節，大致相符；
    此外，並有「林進龍住宅遭竊盜案」現場勘察報告、現場照
    片、犯罪分析表、勘察採證同意書、刑案現場初步紀錄表、
    96年1月21日霧警偵鑑字第0000000000-0號刑事案件證物採
    驗紀錄表、內政部警政署刑事警察局110年7月1日刑生字第1
    100901122號鑑定書各1份、「蔡益宗失竊案」現場勘察報告
    、現場照片、勘察採證同意書、96年3月19日中市五偵鑑字
    第0960004025號刑事案件證物採驗紀錄表、內政部警政署刑
    事警察局96年4月14日刑醫字第0960044279號鑑定書、偵查
    報告各1份在卷可憑。據上足認，被告之自白，與事實相符
    ，堪以採信。
　㈡綜上，本案事證已臻明確，被告上揭各犯行，均堪以認定，
    皆應依法論科。
二、論罪理由
  ㈠新舊法比較
    按行為後法律有變更者，適用行為時之法律，但行為後之法
    律有利於行為人者，適用最有利於行為人之法律，刑法第2
    條第1項定有明文。查被告行為後，刑法第321條業於100年1
    月26日修正公布，並於同年月28日生效施行。修正前刑法第
    321條第1項第1款規定：「犯竊盜罪而有左列情形之一者，
    處6月以上、5年以下有期徒刑：一、於夜間侵入住宅或有人
    居住之建築物、船艦或隱匿其內而犯之者。」，修正後該條
    文則規定：「犯竊盜罪而有下列情形之一者，處6月以上、5
    年以下有期徒刑，得併科新臺幣10萬元以下罰金：一、侵入
    住宅或有人居住之建築物、船艦或隱匿其內而犯之者。」，
    修正後之規定刪除夜間之構成要件，放寬該條款之適用範圍
    ，並增列得併科10萬元以下罰金。刑法第321條第1項復於10
    8年5月29日修正公布，並於同年月31日生效施行，刑法第32
    1條第1項法定刑由「6月以上、5年以下有期徒刑，得併科新
    臺幣10萬元以下罰金」，修正為「6月以上、5年以下有期徒
    刑，得併科50萬元以下罰金」，修正後之規定將罰金刑之刑
    度提高，比較新舊法之結果，二次修正後之規定均非較有利
    於行為人，自應依刑法第2條第1項前段規定，適用被告行為
    時即100年1月26日修正前之刑法第321條第1項第1款規定。
  ㈡按刑法第321條第1項第2款規定將「門扇」、「牆垣」、「其
    他安全設備」並列，則所謂「門扇」專指門戶而言，應屬狹
    義，即指分隔住宅或建築物內外之間之出入口大門而言，而
    所謂「其他安全設備」，指門扇牆垣以外，依通常觀念足認
    防盜之一切設備而言，如電網、門鎖、以及窗戶等。是核被
    告陳文祥如事實欄一之㈠所為，係犯100年1月26日修正前刑
    法第321條第1項第2款之踰越安全設備竊盜罪；如事實欄一
    之㈡所為，係犯100年1月26日修正前刑法第321條第1項第2款
    之毀越安全設備竊盜罪。至檢察官雖認被告所為係犯毀越門
    扇竊盜罪，惟窗戶係屬安全設備，已如前述，檢察官此部分
    容有誤認，惟二者起訴法條相同，自無變更起訴法條之問題
    ，附此敘明。
  ㈢被告如事實欄一之㈠、㈡所示之二犯行，犯意各別，行為互殊
    ，應予分論併罰。
  ㈣被告前因竊盜案件，經臺灣彰化地方法院判處有期徒刑7月確
    定，於91年2月16日執行完畢出監，業據檢察官於起訴書載
    明此一構成累犯之事實及應依法加重之理由說明，並提出被
    告全國刑案資料查註表為憑，另經公訴檢察官於本院審理時
    在科刑辯論時具體指明其證明方法而提出論告在案，此外，
    復有卷附臺灣高等法院被告前案紀錄表可按。是被告於前案
    執行完畢後5年內故意再犯本件如事實欄一之㈠所示之有期徒
    刑之罪，應構成累犯。考量被告前開所犯案件與本案如事實
    欄一之㈠部分犯行，均屬侵害他人財產法益之竊盜犯罪類型
    ，其犯罪罪質與法益侵害結果相似，其前案之有期徒刑執行
    完畢後，仍未能謹慎守法，於5年內再犯本案如事實欄一之㈠
    犯行，足證其對刑罰反應力薄弱，自我控制力及守法意識不
    佳，暨本案被告所犯罪名之法定刑度等情，且被告並無司法
    院釋字第775號解釋意旨所指個案應量處最低法定刑，又無
    法適用刑法第59條減輕其刑，而應依此解釋意旨裁量不予加
    重最低本刑之情形，爰依刑法第47條第1項規定，加重其刑
    。
  ㈤減刑及易科罰金標準之說明
　1.被告上開所為二犯行之犯罪時間均係在96年4月24日以前，
    合於減刑條件，且核無同條例第3條規定不予減刑之情形，
    均應依中華民國96年罪犯減刑條例第2條第1項第3款之規定
    ，各減其宣告刑二分之一（事實欄一之㈠部分先加後減之）
    ，並依同條例第9條及刑法第41條第1項之規定，均併諭知易
    科罰金之折算標準。
　2.按關於數罪併罰得否易科罰金，本案被告為首揭二犯行時之
    刑法第41條第2項規定：「前項規定於數罪併罰，其應執行
    之刑未逾6月者，亦適用之。」，嗣本案行為後，刑法於98
    年1月21日修正公布（98年9月1日施行）第41條第8項規定：
    「第1項至第3項規定於數罪併罰，其應執行之刑未逾6個月
    者，亦適用之。」，復於98年12月30日修正公布（99年1月1
    日施行）同條項為：「第1項至第4項及第7項之規定，於數
    罪併罰之數罪均得易科罰金或易服社會勞動，其應執行之刑
    逾6月者，亦適用之。」，經比較新舊法，因99年1月1日修
    正施行之刑法第41條第8項規定，使數罪併罰之易科罰金不
    以應執行刑未逾6個月為限，自較本案犯行時及98年9月1日
    施行之規定有利於被告，是本案數罪併罰之易科罰金部分，
    應適用99年1月1日修正施行之刑法第41條第1項、第8項規定
    ，附此敘明。
三、撤銷改判理由
　㈠原審以被告所犯前揭二犯行，事證明確，予以論罪科刑，固
    非無見。惟查：1.被告本案所犯如事實欄一之㈠部分之犯行
    ，應構成累犯，業經檢察官主張並提出具體證明方法，且經
    審酌應加重其刑，業如前述，原判決以檢察官並未就累犯應
    加重其刑之事項具體指出證明之方法等節，而未就被告本案
    上述犯行論以累犯加重，容有誤會。2.被告犯罪時間在96年
    4月24日前，合於中華民國九十六年罪犯減刑條例第2條第1
    項第3款規定，且無同條例第3條所列不予減刑之情形，原審
    疏未引用前開減刑規定，尚有未洽；3.被告雖就上揭犯罪所
    得以低價出售而取得金錢等，惟該金錢並非利用詐得原物所
    產生之孳息等利得，而是交換應沒收之原物而取得之替代價
    額，屬原物沒收之替代品，本件應就未扣案之本案各犯罪所
    得諭知原物沒收，此部分所售得之價金至多僅能供估算其犯
    罪所得數額以供追徵之用，不能重複沒收，是原判決未諭知
    原物沒收，僅沒收、追徵被告變賣所得之價金，同有未合。
    檢察官執上述各理由提起上訴，為有理由，自應由本院予以
    撤銷改判，其定執行刑之基礎亦隨之變動，併予撤銷。
　㈡爰以被告行為人之責任為基礎，審酌被告犯罪之動機、目的
    、手段、竊得財物價值與所生損害、犯罪後態度及其自述之
    智識程度、家庭與經濟狀況等一切情狀，量處如附表編號1
    、2所示之刑，並依中華民國九十六年罪犯減刑條例第2條第
    1項第3款規定，減其宣告刑二分之一，暨諭知易科罰金之折
    算標準如主文所示。另衡酌被告所犯各罪之犯罪類型，時間
    、空間之密接程度、犯罪態樣、手段及侵害法益，責任非難
    重複之程度，及權衡被告犯數罪所反應之人格特性，而為整
    體評價後，就有期徒刑部分，定其應執行刑暨諭知易科罰金
    之折算標準如主文所示。　　
四、沒收部分　　　　
　㈠按沒收、非拘束人身自由之保安處分適用裁判時之法律；又
    中華民國104年12月17日、105年5月27日修正之刑法，自105
    年7月1日施行，105年7月1日前施行之其他法律關於沒收、
    追徵、追繳、抵償之規定，不再適用，刑法第2條第2項、刑
    法施行法第10條之3分別定有明文。是刑法關於沒收之規定
    既已全盤修正，自應一體適用裁判時即修正後之刑法第五章
    之一沒收規定。
　㈡按刑法第38條之1第1項前段規定：「犯罪所得，屬於犯罪行
    為人者，沒收之。」同條第3項規定：「前二項之沒收，於
    全部或一部不能沒收或不宜執行沒收時，追徵其價額。」依
    上開規定，對於已扣押之犯罪所得，由法院諭知以原物沒收
    ，然倘犯罪所得並未扣押、不能扣押或扣押數額不足時，就
    未扣押或不能扣押部分，除有同法第38條之2第2項所定過苛
    之虞等情形，法院得不宣告或酌減沒收或追徵外，自應諭知
    沒收犯罪所得之原物全部，並就未扣押、不能扣押而不能以
    原物沒收或不宜執行原物沒收之全部或一部，同時諭知追徵
    其價額（最高法院106年度台抗字第1071號裁定意旨參照）
    。至刑法第38條之1第4項所定「違法行為所得、其變得之物
    或財產上利益及其孳息」，其立法意旨係為確定犯罪所得之
    範圍，包含直接利得及延伸之間接利得，均屬應沒收之犯罪
    所得，非謂犯罪所得如有變得之物，只能沒收其變得之物，
    倘若沒收變得之物尚無法澈底達成沒收犯罪所得之目的，自
    仍應就不足之處，宣告追徵其價額。
　㈢查被告如事實欄一之㈠所示犯行竊得之筆記型電腦1臺、XO酒
    品1瓶、金飾1批，及如事實欄一之㈡所示犯行竊得之鑽戒1只
    、紅寶石戒指1只、金項鍊2條、金戒指5只、金手鍊2條，此
    據被告供陳在卷，均屬被告之犯罪所得，並未扣案，且未實
    際發還被害人，應依刑法第38條之1第1項前段、第3項規定
    ，分別在各該罪刑項下宣告沒收，於全部或一部不能沒收或
    不宜執行沒收時，追徵其價額。
據上論結，應依刑事訴訟法第369條第1項前段、第364條、第299
條第1項前段，刑法第2條第1項前段、（100年1月26日修正前）
第321條第1項第2款、第41條第1項、第8項、第51條第5款、第38
條之1第1項前段、第3項、第40條之2，刑法施行法第1條之1第1
項、第2項前段，中華民國96年罪犯減刑條例第2條第1項第3款、
第7條、第9條，判決如主文。
本案經檢察官張文傑提起公訴，檢察官林煒容提起上訴，檢察官
林思蘋到庭執行職務。
中　　華　　民　　國　　111 　年　　10　　月　　12　　日
            刑事第七庭   審判長法　官  梁  堯  銘
                               法　官  許  文  碩
                               法　官  王  鏗  普
以上正本證明與原本無異。　　　　　　　　　　　　　　　 
不得上訴。 
                               書記官  周  巧  屏
　　　　　　　　　　　　　　　 
中　　華　　民　　國　　111 　年　　10　　月　　12　　日
附錄本案論罪科刑法條全文：
100年1月26日修正前刑法第321條
犯竊盜罪而有左列情形之一者，處6月以上、5年以下有期徒刑：
一、於夜間侵入住宅或有人居住之建築物、船艦或隱匿其內而犯
    之者。
二、毀越門扇、牆垣或其他安全設備而犯之者。
三、攜帶兇器而犯之者。
四、結夥三人以上而犯之者。
五、乘火災、水災或其他災害之際而犯之者。
六、在車站或埠頭而犯之者。
前項之未遂犯罰之。　
附表　
編號 犯罪事實 主文（含主刑、減得之刑及沒收）  1 如事實欄一之㈠所示犯行  陳文祥犯踰越安全設備竊盜罪，累犯，處有期徒刑捌月，減為有期徒刑肆月，如易科罰金，以新臺幣壹仟元折算壹日。 未扣案之犯罪所得筆記型電腦壹臺、XO酒品壹瓶、金飾壹批均沒收，於全部或一部不能沒收或不宜執行沒收時，追徵其價額。 　  2 如事實欄一之㈡所示犯行  陳文祥犯毀越安全設備竊盜罪，處有期徒刑捌月，減為有期徒刑肆月，如易科罰金，以新臺幣壹仟元折算壹日。 未扣案之犯罪所得鑽戒壹只、紅寶石戒指壹只、金項鍊貳條、金戒指伍只、金手鍊貳條均沒收，於全部或一部不能沒收或不宜執行沒收時，追徵其價額。